【裁判字號】    98,財管,7
【裁判日期】    980901
【裁判案由】    指定遺產管理人
【裁判全文】
臺灣臺東地方法院民事裁定               98年度財管字第7號
聲  請  人  華南商業銀行股份有限公司
法定代理人  甲○○
代  理  人  丙○○
上列聲請人聲請指定被繼承人乙○○遺產管理人事件，本院裁定
如下：
    主  文
選任地政士蘇稔媛（民國○○○年○月○○○日生，身分證統一
編號：Ｚ000000000號，住臺東縣臺東市○○街二七八
號）為被繼承人乙○○（民國○○○年○月○○日生、九十八年
三月二十二日死亡，身分證統一編號：Ｚ000000000號
，生前住臺東縣臺東市○○里○○○鄰○○○路一三九巷三十九
號）之遺產管理人。
准對被繼承人乙○○之繼承人為承認繼承之公示催告。
被繼承人乙○○之大陸地區以外之繼承人，應自前項公示催告最
後登載新聞紙之日起壹年內承認繼承，上述期限屆滿，無繼承人
承認繼承時，被繼承人乙○○之遺產，於清償債權，並交付遺贈
物後，如有賸餘即歸屬國庫。
聲請程序費用新臺幣壹仟元由被繼承人乙○○之遺產負擔。
    理  由
一、按繼承開始時，繼承人之有無不明者，由親屬會議於一個月
    內選定遺產管理人，並將繼承開始及選定遺產管理人之事由
    ，向法院報明；無親屬會議或親屬會議未於前條所定期限內
    選定遺產管理人者，利害關係人或檢察官，得聲請法院選任
    遺產管理人，並由法院依前項規定為公示催告，民法第1177
    條、第1178條第2項分別定有明文。
二、本件聲請意旨略以：被繼承人乙○○前於民國93年12月1 日
    與聲請人訂立信用卡契約，然迄97年6月5日止尚積欠新臺幣
    105,241 元及依約應給付之利息、手續費與違約金，嗣被繼
    承人乙○○於98年3月22日死亡，遺有房地不動產，其前三
    順位之繼承人均已拋棄繼承，無第四順位繼承人，是否仍有
    應繼承之人尚屬不明，而其親屬會議並未於一個月內選定遺
    產管理人，致聲請人無法行使權利。現為確保聲請人權利，
    爰依法聲請准予選任乙○○之遺管理人等語。
三、經查，聲請人主張之上開事實，業據其提出臺北地方法院97
    年度北簡字第40872號宣示判決筆錄及確定證明書、本院98
    年7月13日查明繼承人拋棄繼承函影本、被繼承人之除戶戶
    籍謄本、臺東市○○段0000－0000地號及0000－0000地號土
    地豋記第二類謄本、臺東市○○段00000－000建號建物登記
    第二類謄本及本院東院義97執誠字第14174號民事執行處函
    等件為證。並經本院依職權調閱本院98年度繼字第118號拋
    棄繼承案卷查核屬實，堪信聲請人之主張為真實。查被繼承
    人乙○○之法定繼承人皆聲明拋棄繼承權，其母及祖父母均
    已死亡，親屬未就被繼承人選定遺產管理人，聲請人為被繼
    承人之債權人，則其以利害關係人之身分聲請指定被繼承人
    乙○○之遺產管理人，核與上開規定並無不合，應予准許。
四、按選任遺產管理人，旨在維護公益及被繼承人債權人之利益
    ，而非以遺產管理人管理遺產是否有實質利益為考量，且選
    任遺產管理人除慮及管理遺產之公平性外，亦須考慮其適切
    性。聲請人具狀推薦具地政士資格之蘇稔媛擔任被繼承人之
    遺產管理人，並提出臺東縣地政士開業執照影本及其同意擔
    任遺產管理人之同意書為憑，本院審酌蘇稔媛具有擔任地政
    士之資歷，具備相關不動產之專業知識，且願意擔任被繼承
    人乙○○之遺產管理人，聲請人以利害關係人身分，聲請選
    任蘇稔媛為被繼承人乙○○之遺產管理人，核與首揭規定尚
    無不合，應予准許，爰選任蘇稔媛為本件被繼承人乙○○之
    遺產管理人並依法為公示催告。
五、依非訟事件法第24條第1項、第157條，裁定如主文。
中    華    民    國    98    年    9     月    1    日
                  民事庭法  官  蔡玉雪
以上正本係照原本作成。
如對本裁定抗告須於裁定送達後10日內向本院提出抗告狀，並應
繳納抗告費新臺幣1000元。
中    華    民    國    98    年    9    月     1    日
                        書記官  洪月甚


司法院資訊處製作；財團法人民間司法改革基金會備份。
